臺灣雲林地方法院刑事判決
111年度訴字第182號
公  訴  人  臺灣雲林地方檢察署檢察官
被      告  江孝柏


            林俊瑋



上列被告因違反廢棄物清理法案件，經檢察官提起公訴（111年
度偵字第519號、第2197號、第2428號），被告於準備程序中對
被訴事實為有罪之陳述，經本院合議庭裁定由受命法官獨任進行
簡式審判程序，判決如下：
    主  文
江孝柏共同犯廢棄物清理法第四十六條第四款之非法清理廢棄物
罪，處有期徒刑壹年貳月。
林俊瑋共同犯廢棄物清理法第四十六條第四款之非法清理廢棄物
罪，處有期徒刑壹年貳月。未扣案之犯罪所得新臺幣貳萬肆仟元
，沒收之，於全部或一部不能沒收或不宜執行沒收時，追徵其價
額。　　
    事  實
一、江孝柏與林俊瑋均明知從事廢棄物清除、處理業務者，應向
    直轄市、縣（市）主管機關或中央主管機關委託之機關申請
    核發公民營廢棄物清除、處理機構許可文件後，始得受託從
    事清除廢棄物之業務。其等明知未依上開規定領有廢棄物清
    除、處理許可文件，竟共同基於非法清理廢棄物之犯意聯絡
    ，推由江孝柏提供非法清運廢棄物訊息及車牌號碼000-000號
    營業貨運曳引車(掛載車牌號碼00-00號之子車，下合稱A車，扣
    案），林俊瑋擔任A車司機之方式，於民國111年1月6日上午，
    受王菘之委託，以每立方公尺新臺幣（下同）800元之代價，
    自臺北市○○區○○街00號工地，清除含有土砂磚、廢木材、廢
    塑膠管、廢鐵條等物之建築混合廢棄物共30立方公尺，王菘
    並當場交付新臺幣（下同）2萬4,000元予林俊瑋（未扣案，
    且尚未朋分犯罪所得），再由林俊瑋聯繫真實姓名年籍不詳之暱
    稱「阿嘉」之人，欲將上開廢棄物載運至雲林縣○○鄉○○段000
    ○000號土地（下稱本案土地）傾倒堆置。嗣林俊瑋駕駛A車遭
    警方攔查後，由警會同雲林縣環保局稽查人員到場稽查，循
    線查悉上情。
二、案經臺灣雲林地方檢察署檢察官偵查起訴。
    理  由
壹、程序方面：
    被告江孝柏、林俊瑋本案所犯並非死刑、無期徒刑、最輕本
    刑為3年以上有期徒刑之罪或高等法院管轄第一審案件，其
    等於準備程序進行中，先就被訴事實為有罪之陳述，經告知
    其簡式審判程序之旨，並聽取檢察官及被告之意見後，本院
    依刑事訴訟法第273條之1第1項之規定，裁定由受命法官獨
    任以簡式審判程序進行本案之審理，是本案之證據調查，依
    刑事訴訟法第273條之2規定，不受同法第159條第1項、第16
    1條之2、第161條之3、第163條之1及第164條至第170條規定
    之限制。
貳、實體方面：
一、認定事實所憑之證據及理由：
  ㈠上揭事實，業據被告2人於偵訊及本院審理時均坦承不諱（偵
    519卷第13頁至第16頁；偵2197卷第9頁至第12頁；本院卷第
    79頁），並有下列證據可資佐證：
  ⒈證人王菘於111年3月10日之警詢筆錄（警817卷第31頁至第36
    頁）。　
  ⒉證人王菘於111年3月10日檢察官面前之訊問筆錄（偵2197卷
    第5頁至第7頁）。　　　
  ⒊雲林縣環境保護局環境稽查工作紀錄（警040卷第11頁）。
  ⒋雲林縣警察局臺西分局扣押筆錄暨扣押物品目錄表（警040卷
    第17頁至第25頁）。
  ⒌現場照片17張（警040卷第33頁至第49頁）。
  ⒍通訊軟體LINE被告江孝柏與被告林俊瑋間、被告林俊瑋與「阿
    嘉」間、被告林俊瑋與王菘間及群組「富甲一方」之對話紀
    錄擷取照片（偵519卷第21頁至第28頁）。
  ⒎雲林縣環境保護局111年3月8日雲環衛字第1111004128號函（
    偵519卷第101頁）。
  ⒏扣押之車牌號碼000-000號營業貨運曳引車及搭載之76-HQ號
    子車
  ㈡上開證據，足以擔保被告二人之任意性自白與事實相符，堪
    以採信。綜上所述，本案事證明確，被告二人上開犯行均堪
    認定，應予依法論科。
二、論罪科刑：
  ㈠按廢棄物清理法所稱之廢棄物，分為下列二種：一、一般廢
    棄物：指事業廢棄物以外之廢棄物；二、事業廢棄物：指事
    業活動產生非屬其員工生活產生之廢棄物，包括有害事業廢
    棄物及一般事業廢棄物：㈠有害事業廢棄物：由事業所產生
    具有毒性、危險性，其濃度或數量足以影響人體健康或污染
    環境之廢棄物。㈡一般事業廢棄物：由事業所產生有害事業
    廢棄物以外之廢棄物。從事廢棄物清除、處理業務者，應向
    直轄市、縣（市）主管機關或中央主管機關委託之機關申請
    核發公民營廢棄物清除處理機構許可文件後，始得受託清除
    、處理廢棄物業務。未依第41條第1項規定領有廢棄物清除
    、處理許可文件，不得從事廢棄物貯存、清除、處理，廢棄
    物清理法第2條第2項、第41條第1項前段、第46條第4款前段
    分別定有明文。準此，廢棄物清理法第46條第4款所規定之
    犯罪構成要件行為，計有貯存、清除及處理三者，且該條款
    對於未領有廢棄物清除、處理許可文件，或未依該文件內容
    而為廢棄物之貯存、清除或處理行為，均統稱為「非法清理
    廢棄物罪」（最高法院110年度台上字第5624號判決意旨參
    照）。而依行政院環境保護署發布之「事業廢棄物貯存清除
    處理方法及設施標準」第2條第1款至第4款規定，所謂「貯
    存」，係指事業廢棄物於清除、處理前，放置於特定地點或
    貯存容器、設施內之行為；所謂「清除」，係指事業廢棄物
    之收集、運輸行為；所謂「處理」，則包含：⑴中間處理：
    指事業廢棄物在最終處置或再利用前，以物理、化學、生物
    、熱處理或其他處理方法，改變其物理、化學、生物特性或
    成分，達成分離、減積、去毒、固化或穩定之行為。⑵最終
    處置：指衛生掩埋、封閉掩埋、安定掩埋或海洋棄置事業廢
    棄物之行為。⑶再利用：指事業產生之事業廢棄物自行、販
    賣、轉讓或委託做為原料、材料、燃料、填土或其他經中央
    目的事業主管機關認定之用途行為，並應符合其規定者。又
    廢棄物清理法第46條第4款之未領有許可文件清理廢棄物罪
    ，其犯罪主體，不以廢棄物清理業者為限，只要未依第41條
    第1項規定領有廢棄物清除、處理許可文件，而從事貯存、
    清除、處理廢棄物，即為該當（最高法院110年度台上字第2
    198號判決意旨參照）。經查，被告林俊瑋駕駛A車所載運之
    物品，係混有土砂磚、廢木材、廢塑膠管、廢鐵條等之建築
    廢棄物混合物，有雲林縣環境保護局111年1月6日環境稽查
    工作紀錄（警40卷第11頁）、同局111年3月8日雲環衛字第1
    111004128號函（偵519卷第101頁）在卷可參，揆諸前揭說
    明，性質上應屬一般事業廢棄物。又被告二人既共同將上開
    一般事業廢棄物自產生源（臺北市○○區○○街00號工地）運輸
    而出，準備至本案土地廢棄，被告二人雖未及傾倒，即為警
    當場查獲，仍屬上開廢棄物清理法所定之「清除」行為甚明
    。是核被告二人所為，均係犯廢棄物清理法第46條第4款前
    段之非法清理廢棄物罪。
  ㈡按共同正犯，係共同實行犯罪行為之人，在共同意思範圍內
    ，各自分擔犯罪行為之一部，相互利用他人之行為，以達其
    犯罪之目的，其成立不以全體均參與實行犯罪構成要件之行
    為為要件，其行為分擔，亦不以每一階段皆有參與為必要，
    倘具有相互利用其行為之合同意思所為，即應對於全部所發
    生之結果，共同負責。又關於犯意聯絡，不限於事前有所協
    議，其於行為當時，基於相互之認識，以共同犯罪之意思參
    與者，亦無礙於共同正犯之成立。且數共同正犯之間，原不
    以直接發生犯意聯絡者為限，即有間接之聯絡者，亦包括在
    內（最高法院98年度台上字第4384號、99年度台上字第1323
    號等判決意旨參照）。被告二人就上開清除行為，推由被告
    江孝柏提供非法清運訊息及A車，被告林俊瑋駕駛A車以共同
    實現清除行為，具有相互利用其他成員之部分行為以遂行犯
    罪目的之共同犯意，並實際分擔對於整體非法清理廢棄物犯
    罪計畫不可或缺之構成要件行為，自應共同負責。是被告二
    人就上開犯行有犯意聯絡及行為分擔，為共同正犯。
  ㈢爰以行為人之責任為基礎，審酌被告二人均明知未領有廢棄
    物清除、處理許可文件，不得為非法清理廢棄物之行為，竟
    仍貪圖不法利益，共同從事一般事業廢棄物之非法清理，無
    視其等所為將對土地之環境、生態、保育造成重大危害，並
    妨害環境保護主管機關對於廢棄物之監督管理，所為實不可
    取。又被告江孝柏於104年間曾犯非法清理廢棄物罪經檢察
    官為緩起訴處分；被告林俊瑋於110年間因違反廢棄物清理法
    案件，經檢察官提起公訴，有台灣高等法院被告前案紀錄表
    在卷可查。被告二人曾因違反廢棄物清理法案件，經檢察官
    為緩起訴或提起公訴，其等對該法當有一定認識，經歷前次
    偵查程序後，被告二人應該確實守法，遠離非法清理廢棄物
    之行為，然而，被告二人仍然共同為本案非法清理廢棄物罪
    ，行為實在不該，不能從輕量刑。再慮及被告二人非法清理
    之廢棄物未及丟棄即遭查獲，犯罪所生損害未臻十分嚴鉅，
    且被告二人犯後均坦承犯行，略見悔意。並考量被告江孝柏
    於審判中自陳已離婚、有子女、無業、高職畢業之教育程度
    ；被告林俊瑋於審判中自陳已離婚、有子女、擔任駕駛、高
    職畢業之教育程度等一切情狀（本院卷第84頁），分別量處
    如主文所示之刑。
三、沒收部分：
  ㈠按犯罪所得，屬於犯罪行為人者，沒收之；前二項之沒收，
    於全部或一部不能沒收或不宜執行沒收時，追徵其價額，刑
    法第38條之1 第1 項前段、第3 項定有明文。被告林俊瑋因
    非法清理廢棄物所獲之犯罪所得為2萬4,000元（此犯罪所得
    由被告林俊瑋實質掌管，尚未朋分，本院卷第73頁），並未
    扣案，應依刑法第38條之1第1 項前段、第3 項規定宣告沒
    收之，且於全部或一部不能沒收或不宜執行沒收時，追徵其
    價額。至被告江孝柏未取得實際之犯罪所得，故無庸諭知沒
    收。
  ㈡扣案之A車雖係被告江孝柏提供予被告林俊瑋載運廢棄物，惟
    A車為第三人林秉蒼所有、登記於宏溢貨運有限公司名下，
    有林秉蒼聲請狀1份、車籍資料2份、宏溢公司陳報狀暨所附
    林秉蒼靠行契約書1份在卷可考（111聲字第299號卷第3、11
    、13、23-31頁），並經被告江孝柏確認屬實（本院卷第72
    頁），因本案查無積極事證足資證明第三人林秉蒼有無正當
    理由提供A車予被告犯罪之情事，A車不符刑法第38條第3項
    之要件，故不予宣告沒收A車。
據上論斷，應依刑事訴訟法第273條之1第1項、第299條第1項前
段（依刑事判決精簡原則，僅記載程序法條），判決如主文。
本案經檢察官廖易翔提起公訴，檢察官魏偕峯到庭執行職務。
中　　華　　民　　國　　111 　年　　5 　　月　　17　　日
                  刑事第七庭  法  官  簡廷恩
以上正本證明與原本無異。
如不服本判決應於收受判決後 20 日內向本院提出上訴書狀，並
應敘述具體理由；其未敘述上訴理由者，應於上訴期間屆滿後
20 日內向本院補提理由書（均須按他造當事人之人數附繕本）
。「切勿逕送上級法院」。
                              書記官  許馨月
中　　華　　民　　國　　111 　年　　5 　　月　　18　　日
附錄本案論罪科刑法條全文：
廢棄物清理法第46條：
有下列情形之一者，處1年以上5年以下有期徒刑，得併科新臺幣
1千5百萬元以下罰金：
一、任意棄置有害事業廢棄物。
二、事業負責人或相關人員未依本法規定之方式貯存、清除、處
    理或再利用廢棄物，致污染環境。
三、未經主管機關許可，提供土地回填、堆置廢棄物。
四、未依第41條第1項規定領有廢棄物清除、處理許可文件，從
    事廢棄物貯存、清除、處理，或未依廢棄物清除、處理許可
    文件內容貯存、清除、處理廢棄物。
五、執行機關之人員委託未取得許可文件之業者，清除、處理一
    般廢棄物者；或明知受託人非法清除、處理而仍委託。
六、公民營廢棄物處理機構負責人或相關人員、或執行機關之人
    員未處理廢棄物，開具虛偽證明。